最高法院刑事判決　　　　　　　　　　　　　　　八十六年度台上字第五三二三號
　　上 訴 人　甲○○
右上訴人因貪污案件，不服台灣高等法院台中分院中華民國八十六年一月二十一日第
二審判決（八十五年度上訴字第一一五七號，起訴案號：台灣台中地方法院檢察署八
十四年度偵字第一二五二七號），提起上訴，本院判決如左：
    主  文
原判決撤銷，發回台灣高等法院台中分院。
    理  由
本件原判決認定上訴人甲○○係台灣台中監獄管理員，擔任該監受刑人之管理及戒護
工作，為依據法令從事公務之人員，竟對於主管之事務直接圖利，並基於概括之犯意
，於民國八十四年七月十九日上午八時至九時間，擔任該監第三十九工工場交代戒護
勤務時，因受刑人王世華應允給予新台幣（下同）二萬五千元之代價，要求其夾帶行
動電話一支入監供對外通訊之用，上訴人遂於八十四年七月二十一日上午八時至九時
間，帶友人何村波所有借與其使用之製造序號二九九ＧＴＣ六二八八號行動電話一
支，在該監第三十九工工場內，利用擔任交代戒護勤務時，將該行動電話交付予王世
華，並向王世華收取得現款二萬五千元，惟王世華於當日晚上十一時二十分許，正在
舍房內使用該支向上訴人所購得之行動電話時，為該監管理員李錫祺當場查獲，除查
扣該支行動電話外，另扣得自製之電池盤一個、乾電池四十五個，八十四年七月二十
三日上午九時許，王世華又利用上訴人在該監舍房執行戒護勤務時，要求上訴人再夾
帶行動電話一支入監供其使用，並約定事成後給付十萬元為代價，上訴人應允後遂又
於八十四年七月二十五日上午七時五十五分許，將其所購得製造序號Ｄ五二八Ｃ五九
六號行動電話一支，以內衣包裹後藏放於塑膠袋內，欲夾帶入監交付予王世華，而於
該監辦公室走廊，為戒護人員何川贊查獲，扣得該支行動電話，致其圖利行為尚未完
成而未遂等情，因而維持第一審論處上訴人連續依據法令從事公務之人員，對於主管
之事務直務圖利罪刑之判決，駁回上訴人在第二審之上訴，固非無見。
惟查：(一)原判決事實欄記載上訴人於八十四年七月二十一日交付予王世華之該支行動
電話，係王世華向上訴人「購得」等情（原判決第一頁反面第二行），理由欄又說明
係「借與」云云（原判決第二頁反面第十行），事實欄之記載與理由欄之說明，已不
盡相符，究上訴人之交付該支行動電話予王世華係基於「買賣」，或「使用借貸」﹖
在監獄內不經過戶，使用費仍由原租用人支付下有無以二萬五千元購買行動電話之可
能﹖原審未予查明，如屬前者，原判決既又認定該行動電話係上訴人友人何村波所有
借與上訴人使用者，如果屬實，則上訴人擅將自己持有他人之物予以處分出售，其此
部分所為是否另涉侵占罪嫌，與本件有無裁判上之一罪關係﹖即非無斟酌之餘地。(二)
貪污治罪條例第六條第一項第四款之圖利罪，只須公務員對於主管或監督之事務，有
直接或間接圖利之意思而表現於行為，即已構成，並不以實際得利為必要，本件依原
判決認定之事實，上訴人於八十四年七月二十三日上午九時許復受王世華之委託，請
再夾帶行動電話一支供其使用，並約以事成後給付十萬元，上訴人應允後遂又於八十
四年七月二十五日上午七時五十五分許，夾帶所購得之行動電話一支入監，欲交付予
王世華使用，而於該監辦公室走廊為戒護人員何川贊查獲等情，如果無訛，依此事實
，上訴人既已有圖利之意思，並已付諸行動而表現於行為之外，雖未實際得利，但依
前開說明，其此部分所為，自仍應成立圖利既遂罪，原審論以未遂罪，適用法則，亦
有未當。(三)貪污治罪條例業經於八十五年十月二十三日修正公布，其第六條有關罰金
刑部分並自原定「得併科新台幣一百萬元以下罰金」修正提高為「得併科新台幣三千
萬元以下罰金」，則上訴人行為後，法律已有變更，第一審未及予以比較適用，原審
未加糾正，仍率予以維持，亦難謂為妥適。上訴意旨指摘原判決違法，非無理由，認
應發回更審，期臻翔適。
據上論結，應依刑事訴訟法第三百九十七條、第四百零一條，判決如主文。
中      華      民      國    八十六    年      九      月      十      日
                              最高法院刑事第四庭
                                  審判長法官  莊  來  成
                                        法官  曾  有  田
                                        法官  王  德  雲
                                        法官  謝  俊  雄
                                        法官  林  永  茂
      右正本證明與原本無異
                                              書  記  官
中      華      民      國    八十六    年      九      月     十五     日
